臺灣高等法院臺南分院刑事判決　　　　　九十一年度交上易字第四四號　Ａ
　　　上　訴　人　臺灣臺南地方法院檢察署檢察官
　　　被　　　告　丁　○　○
右上訴人因被告公共危險等案件，不服臺灣臺南地方法院九十年度交易字第五二一號
中華民國九十一年二月二十一日第一審判決（起訴案號：臺灣臺南地方法院檢察署九
十年度偵字第一一四七四號），提起上訴，本院判決如左：
      主      文
原判決撤銷。
丁○○因過失傷害人，處有期徒刑參月。如易科罰金，以參佰元折算壹日。
      事      實
一、丁○○於民國（下同）九十年六月二十九日上午七時四十分許，駕駛車牌號碼二
    Ｓ－三九九０號自用小客車，沿台南市○○路由北向南行駛，途經該路與喜樹路
    一五一巷及明興路六一九巷之交岔路口時，本應注意減速慢行，且於其所行駛之
    車道之交通號誌由黃燈轉變為紅燈時，應即停車，不得超越停止線或進入路口，
    並應注意車前狀況，並隨時採取必要之安全措施以避免肇生事故，危害及他人車
    之安全，又按當時天候晴、日間自然光線充足、路面無缺陷、無障礙物等情況，
    並無不能注意之情事，竟疏未注意及此，仍以時速五十公里快速闖越紅燈。適有
    乙○○駕駛車牌號碼ＨＮ二－一二七號機車，原停車於喜樹路一五一巷巷口遇紅
    燈等候綠燈，欲左轉駛入明興路，看見明興路之交通號誌係已轉變為紅燈時，亦
    疏未注意對面明興路六一九巷之交岔路口之交通號誌亦為紅燈，尚未轉綠燈時即
    搶先通行左轉，亦疏未注意車前狀況，並隨時採取必要之安全措施以避免肇生事
    故，致乙○○車行左彎已至丁○○尚未穿越交岔路口之自己車道斑馬線前二．四
    公尺，距靠喜樹路一五一巷之交岔口中心線三．一公尺處，由丁○○所駕上開自
    用小客車車頭左側頂端方向燈部位撞及乙○○所駕上開機車左側中央底盤部位，
    乙○○人車因撞擊力衝越過該交岔口，在對向斑馬線上倒地，造成路面十二．五
    公尺長之直線刮地痕，乙○○因而受有左腦出血、水腫及左脛腓骨骨折併廿×廿
    公分皮膚缺損之傷害。丁○○未及緊急煞車，仍續車行穿越該交岔路口，距該路
    口約二、三十公尺處始靠右邊停車馬路旁。丁○○於本件交通事故發生後，在未
    被有偵查犯罪職權之機關或公務員查知其為犯人前，即主動報案，並向接獲報案
    而至現場處理之警員黃隆武自首，進而接受本件裁判。
二、案經乙○○訴由臺南市警察局第六分局移送臺灣臺南地方法院檢察署檢察官偵查
    起訴。
      理      由
一、被告丁○○固坦承於右揭時地駕車與被害人乙○○所騎乘之機車發生碰撞，致被
    害人受有左腦出血、水腫及左脛腓骨骨折併廿×廿公分皮膚缺損之傷害等情不諱
    ，惟矢口否認有何過失犯行，並辯稱︰我當時是綠燈，我直行車時速不超過五十
    公里，我在車道內側行駛，同事甲○○在前方外側行駛，是被害人自支線道出來
    闖紅燈欲橫越馬路左轉，甲○○減速向右閃過，我來不及閃躲，始發生本件車禍
    ，我無過失云云。經查：
(一)被害人乙○○指稱其在喜樹路一五一巷口之超商購物後出來，於該巷口等候綠燈
    ，起動所騎機車欲左轉駛入明興路，在上開時間、碰撞處，遭丁○○所駕上開自
    用小客車車頭左側頂端方向燈部位撞及乙○○所駕上開機車左側中央底盤部位，
    其人車衝越過該交岔口，在對向斑馬線上倒地，造成路面十二．五公尺長之直線
    刮地痕，乙○○因而受有上開傷害，丁○○未及緊急煞車，仍續車行穿越該交岔
    路口，距該路口約二、三十公尺處始靠右邊停車馬路旁等情，並為被告丁○○所
    不否認，此有上開超商購物出具統一發票、道路交通事故調查報告表及本院勘驗
    筆錄二、（三）載明各一份、現場照片十六張及診斷證明書一份附於警卷可稽，
    堪信被害人所指上情為實。
(二)被害人乙○○雖於迭次偵審訊時均指稱係被告駕小客車闖紅燈，始撞及其機車，
    其係綠燈通行云云，惟查，依上開道路交通事故調查報告表之現場圖所示，碰撞
    地點為被害人乙○○自喜樹路一五一巷口之超商外面處車行左彎至丁○○尚未穿
    越交岔路口之自己車道斑馬線前二．四公尺，距靠喜樹路一五一巷之交岔口中心
    線三．一公尺處，衡以其車撞及乙○○所駕上開機車，機車倒地滑行造成路面十
    二．五公尺長之直線，可見被告丁○○車行速度甚快，撞及力道非小，其車行至
    上開交岔路口時未減速慢行，且未注意車前狀況，並隨時採取必要之安全措施以
    避免肇生事故，應堪認定。再酌以兩車碰撞時，被害人已左彎成弧線進入交岔路
    口距中心線三．一公尺，被告則正欲進入交岔路口，而衡情被告所駕小客車車速
    必較剛由上開超商前起動之機車為快，則其在未抵達交岔口前遠處必可見及被害
    人已駛入交岔口。衡諸經驗法則及情理法則，設若被告在接近抵達交岔口前其面
    向之號誌已呈紅燈，因其所駕者係小客車體積較大，車速快，危險性高，必有餘
    力於抵至交岔口時從容煞停，斯時被害人面向之號誌必為綠燈，其通行必不會造
    成兩車碰撞，反之，被告在接近抵達交岔口前其面向之號誌已呈綠燈，被害人面
    向之號誌必為紅燈，被害人剛從超商購物出來後既已在等綠燈一段時間，必亦不
    必急於一時貿然闖越紅燈，基於同理，兩車應無發生碰撞之可能，因之，被告與
    被害人各指稱自己係綠燈通行，均不可採。再參以現場目擊證人丙○○於偵查中
    結證稱：我當時在交岔路口之餐廳外吃飯，有看到乙○○停車等綠燈突聽見撞擊
    聲，我即看見明興路之交通號誌係紅燈，是應該有人搶黃燈通行等情（見偵查卷
    第一三頁反面、第一四頁正面）。復稽之本院到現場履勘結果：本件肇事地點為
    十字路口，被害人所由地點為被害人乙○○自喜樹路一五一巷口面對明興路六一
    九巷路口之燈號誌，及被告東行面向喜樹路方向之明興路口之燈號誌，其中一燈
    號誌由綠燈轉為黃燈再轉為紅燈時，另一交岔道路之燈號誌亦同時為紅燈，約經
    二秒始轉為綠燈，有上開勘驗筆錄及照片附本院卷足稽，且查被告既已自承其當
    時車速係每小時約五十公里，行至交岔路口並未煞車減速及被告與乙○○互指責
    對方闖紅燈等情研判，係被告駕小客車在未抵達交岔口前遠處時其面向之燈號誌
    已由綠燈轉為黃燈，被告加速欲快速通過交岔口，惟抵達交岔口前其面向之號誌
    已呈紅燈而停煞不及，斯時被害人面向之號誌亦呈紅燈，以為即將接著轉為綠燈
    ，而明興路方向之燈號誌已呈紅燈該方向之車輛必已停車，因而騎機車快速橫越
    該交岔路口，肇致兩車相撞，應堪認定。
(三)按汽車行駛至交岔路口，其行進應遵守燈光號誌；又汽車行駛時，應注意車前狀
    況，並隨時採取必要之安全措施，道路交通安全規則第一百零二條第一項第一款
    、第九十四條第三項定有明文。次按圓形綠燈表示准許車輛直行或左、右轉；圓
    形黃燈用以警告車輛駕駛人及行人，表示紅色燈號即將顯示，屆時將失去通行路
    權；圓形紅燈表示禁止通行，不得超越停止線或進入路口，道路交通標誌標線號
    誌設置規則第二百零六條第一款第一目、第四款、第五款第一目，分別定有明文
    。且本件被告駕車是否具有過失端視被告是否有闖越紅燈或搶黃燈之情狀，此亦
    有台灣省台南區車輛行車事故鑑定委員會九十年十一月五日南鑑字第九○一一八
    九號函可憑（見偵查卷第十八頁）。經查：本件被告領有駕照應注意上開規定謹
    慎駕車，且肇事當日天候晴、日間自然光線充足、路面無缺陷、無障礙物等情況
    ，此有上開道路交通事故調查報告表一紙在卷足憑，並無不能注意之情事，竟疏
    未注意及此，仍以時速五十公里快速闖越紅燈，其因此肇事，顯有過失，殊堪認
    定。被害人見明興路之交通號誌係已轉變為紅燈時，亦疏未注意對面明興路六一
    九巷之交岔路口之交通號誌亦為紅燈，尚未轉綠燈時即搶先通行左轉，亦疏未注
    意車前狀況，並隨時採取必要之安全措施，致肇生事故，亦與有過失，然不能因
    此解免被告過失之刑責。又被告之過失行為與被害人之所受傷害間有相當因果關
    係，亦堪認定。
(四)至於證人甲○○於警訊、偵查中及本院審理中均證稱：肇事時我方行向為綠燈，
    於明興路外側快車道行駛在前，被告於內側快車道行駛在後，我車速五十公里，
    見被害人騎機車距我車約一部小客車車身長，我馬上減速，並往右打方向盤閃避
    過被害人所騎乘之機車後，遭在後內側行駛之被告左前車燈處撞及等語 (見警卷
    第二頁、偵查卷第八頁、本院九十一年五月二十二日訊問筆錄），然證人甲○○
    對被害人騎機車由右邊喜樹路一五一巷巷口冒出之此一突發狀況，既有踩緊急煞
    車減速，然現場並無煞車痕跡，此有上開道路交通事故調查報告表之現場圖足稽
    ，則其上開證詞已與實情未符，難予盡信。況喜樹路一五一巷巷口寬約十一．八
    公尺，巷口並不寬大，而被害人成弧線向右內彎車行已佔巷口寬一大半，兩車均
    在行進均有前行慣性，衡情證人甲○○斯時往右打方向盤向該巷口已無空間閃避
    ，且第一個撞及被害人必為該證人，益徵上開證言不實，無足採取。又證人丙○○於原審及本院調查中更證稱：肇事時被害人車行方向為綠燈等語（見原審卷第
    十六頁、本院勘驗筆錄二、（四）），與本院上開認定不合，亦不足採。
    綜上所述，故被告上開所辯，顯為事後卸責之飾詞，不足採信，其事證明確，犯
    行堪以認定。
二、核被告丁○○所為係犯刑法第二百八十四條第一項前段之過失傷害罪。被告肇事
    後未被有偵查權之公務員或機關發覺其為犯嫌前，即主動報案，並留在事故現場
    向到場處理之台南市警察局第六分局警員自首，進而接受本件裁判，此情業記明
    警訊筆錄（見警卷第一頁反面），符合自首之要件，應依刑法第六十二條前段之
    規定減輕其刑。
三、原審疏未詳加調查證據及未細心勾勒案情，遽以無證據證明被告犯罪，而為諭知
    無罪之判決，尚嫌速斷。檢察官上訴意旨執此指摘原判決不當，為有理由，自應
    由本院將原判決撤銷改判。爰審酌被告之素行、犯罪之動機、目的、手段、方法
    、所生之危害程度及犯後態度等一切情狀，量處被告如主文第二項所示之刑，並
    諭知易科罰金折算一日之標準。被告經合法傳喚，無正當理由不到庭，不待其陳
    述逕行判決。
據上論斷，應依刑事訴訟法第三百六十九條第一項前段、第三百六十四條、第二百九
十九條第一項前段、第三百七十一條，刑法第二百八十四條第一項前段、第六十二條
前段、第四十一條第一項前段，罰金罰鍰提高標準條例第一條前段、第二條，判決如
主文。
本案經檢察官邱克斌到庭執行職務。
中    華    民    國      九十一      年      八      月      二十      日
                                  臺灣高等法院臺南分院刑事第五庭
                                      審判長法官  鄭    文    肅
                                            法官  黃    三    哲
                                            法官  王    浦    傑
右正本證明與原本無異。
不得上訴。
                                      法院書記官  蔡    振    豐
中    華    民    國      九十一      年      八      月      二十二    日
附錄：本判決論罪科刑法條
中華民國刑法第二百八十四條第一項
 (過失傷害罪)
因過失傷害人者，處六月以下有期徒刑、拘役或五百元以下罰金，致重傷者，處一年
以下有期徒刑、拘役或五百元以下罰金。
